臺灣高等法院臺中分院刑事判決
111年度上易字第156號
上  訴  人  臺灣臺中地方檢察署檢察官
被      告  莊一恩


選任辯護人  胡書瑜律師
上列上訴人因妨害自由案件，不服臺灣臺中地方法院110年度易
字第1234號中華民國110年12月14日第一審判決（起訴案號：臺
灣臺中地方檢察署109年度偵字第24327、35563號），提起上訴
，本院判決如下：
    主  文
上訴駁回。
    理  由
一、本案經本院審理結果，認第一審判決諭知被告乙○○無罪，並
    無不當，應予維持，並引用第一審判決書記載之證據及理由
    （如附件）。
二、檢察官上訴意旨略以：
　㈠被告於山○國小前攔阻謝○○駕駛之車輛離去部分：
　  ⒈證人謝○○於原審審理時之證述，核與告訴人甲○○於警詢之
      證述大致相符，足見謝○○本已開車往前行進，因見被告突
      然從校園旁邊空地出現，並阻擋車輛行進，謝○○始停止行
      駛，而被告除緊靠車輛外，也有繞至車輛前方以及拍打車
      窗，拉扯車輛照後鏡等阻止車輛前進之行為，被告主觀上
      也知悉其行為造成謝○○所駕駛之車輛無法駛離，而具有強
      制的犯意。
    ⒉甲○○於警詢時陳稱：因見被告以肉身阻擋車子，並拍打其
      乘坐的右後方車窗，乃立即移至左後座，當下意識到需要
      錄影存證，所以是在被告擋車一段時間後才開始錄影，故
      縱使告訴人因事出突然，而未能全程錄影蒐證等語，然謝
      ○○所駕駛之車輛遭被告阻擋時間，至少長於錄影畫面顯示
      之35秒鐘，原審判決逕以被告並未使用工具阻擋告訴人車
      輛，亦未見被告有緊貼阻擋或威嚇告訴人不准搭車離開之
      強硬舉措，不足認定有實質之違法性，顯然過度限縮本條
      強制行為之範疇，對於本條強制手段所要求之壓制程度亦
      有所誤解，有適用法則不當之違誤。
  ㈡被告在健身工廠精明廠抓住甲○○手臂部分：
    ⒈被告抓住甲○○手臂阻止告訴人離開之舉動，雖僅歷時8秒，
      然係對人直接施加腕力之行為，且由甲○○甩開才能掙脫乙
      情觀之，被告當時力道非輕，且客觀上足以影響甲○○行動
      自由，應認已達強制罪之強暴程度；又被告可知悉甲○○並
      無留在原地與其溝通之意，仍出手阻止甲○○離去，主觀上
      有妨害甲○○自由離去之強制故意，應認已達強制罪之強暴
      程度。
    ⒉被告未能尊重甲○○不願與其當面溝通之意願，強拉甲○○之
      手臂，妨害甲○○之行動自由，況甲○○並無義務滿足被告面
      對面溝通之需求，被告亦無權利將甲○○留置於現場，被告
      見甲○○無意停下腳步，其以口頭表述意見即為已足，被告
      卻以強拉甲○○手臂之方式，壓制甲○○意思自由之行使，其
      行為目的並非出於善意，難認被告之強制行為不具社會倫
      理價值非難性。參諸甲○○甩開被告後，進入健身房女廁躲
      了至少30分鐘，最後由其他健身房會員陪同離開，當時被
      告仍尾隨甲○○直至離開健身房等情，可認被告此一行為對
      告訴人之影響已非可謂輕微，顯逾越必要程度，其手段與
      目的間欠缺內在關連性，應認此強制行為具社會倫理之可
      非難性。再縱使認為甲○○當時仍持續步行向前，尚未達無
      法行使權利之程度，然被告確實已對告訴人施以強制力，
      已屬著手，又具備強制之犯意，亦應論以強制未遂，原審
      判決逕認被告此部分行為不具有實質違法性，尚嫌速斷。
   ㈢原判決認事用法既有上開違誤，請將原判決撤銷，更為適當
     合法之判決。　
三、惟查：　　
  ㈠按以強暴、脅迫使人行無義務之事或妨害人行使權利者，處3
    年以下有期徒刑、拘役或9千元以下罰金，刑法第304條第1
    項定有明文，此為我國強制罪之規定。由於該罪性質上具有
    開放性構成要件，該當本罪構成要件之行為，範圍相當廣闊
    ，因此，外國立法例於強制罪之構成要件適用上，乃設有違
    法性判斷之補充規定，俾對於範圍廣泛之強制行為，為必要
    之限制。亦即，在強制罪規定上設有特殊之阻卻違法事由，
    使法官能將具有強制罪構成要件該當性之行為，以其不具違
    法性為由，而排除強制罪之成立（如德國刑法第240條尚設
    第2項：「若暴力之運用或惡害之脅迫與其所欲達到之目的
    相較之下，得視為可非難者，則其行為係違法」）。是強制
    罪之構成要件，必須額外地探討「手段與目的之間之違法關
    連」，亦即以「目的與手段之關係」，作為判定是否具有違
    法性之標準。而依「手段與目的間之違法關連」理論，對違
    法性判斷，應就強暴、脅迫之手段與強制目的兩者彼此之關
    係上，可評價為法律上可非難者，亦即係「社會倫理之價值
    判斷上可責難者」，始具實質違法性。倘綜合行為人之目的
    與手段關係，認行為人之強制行為只造成輕微之影響，則此
    種強制行為仍不具社會倫理之可非難性，即不得逕以強制罪
    相繩，庶免造成動輒得咎之情形。是以，於強制罪之探討上
    ，即便對於符合構成要件之行為，不僅應對犯罪之形式違法
    性（有無法定阻卻違法事由）為判斷，並應進一步審查有無
    實質之違法性，不能如其他犯罪構成要件一般，僅以構成要
    件該當之行為，當然推定具有違法性存在。又所謂之實質違
    法性，應就刑法規範整體法律價值體系上觀察，符合強制罪
    之構成要件行為，究竟有無具社會相當性，即行為是否為了
    達到正當目的之適當手段，或行為對社會之有益性遠超過社
    會損害性等等以為衡量；同時此等實質違法性，亦應體認刑
    法之法律效果乃係所有法律規範中最嚴厲而具痛苦性、強制
    性、殺傷性之法律手段，因此以刑罰作為規範社會生活共同
    秩序之時，應符合刑法之「最後手段原則」。換言之，於刑
    事司法上，在探討實質違法性時，應注意某種侵害他人權利
    或法益之行為，在現今社會是否有必要全部皆認為係屬刑事
    上之不法，抑或只是民事、行政上甚或道德上之不法、不當
    行為即可。綜此，強制罪屬於開放性構成要件之犯罪類型，
    構成要件該當後，不當然「推定」違法性之效果，仍須再正
    面地審查違法性是否具備，方能論以加害人強制罪罪責。而
    其審查標準，可參考前述德國刑法規定，亦即以手段、目的
    關係為標準，審查加害人之行為是否為社會倫理之價值判斷
    上可責難者。
　㈡本案係因被告與甲○○原為男女朋友，因甲○○不欲與被告繼續
    交往，被告欲試圖再與甲○○對話、接觸，分別於公訴意旨所
    指之時、地，阻擋謝○○駕駛之車輛（搭載甲○○）、短暫拉扯
    甲○○手臂等情，業經原審依據被告、甲○○、謝○○之陳述，及
    勘驗卷附之現場錄影光碟等證據資料，詳予調查並說明甚詳
    （原判決第2頁17行至第10頁4行），經核並無違誤。準此，
    被告係為與甲○○對話、接觸，故以拍打車窗、拉扯手臂等方
    式，希望甲○○留在現場，雖被告確實有以前述強暴動作，然
    其阻止甲○○離去，目的無非係希望甲○○能留在現場，與其對
    話、接觸，則由被告行為之目的與拍打車窗、拉扯手臂之手
    段關係，被告之強制行為只造成輕微之影響，依前述「手段
    與目的間之違法關連」標準加以審查，被告所為強暴行為之
    手段與目的間，雖為民事或道德上之不當行為，然尚不具有
    社會倫理價值判斷上之可責難性，即無實質之違法性，依上
    說明，被告所為不該當強制罪。
　㈢至於檢察官上訴意旨認原判決附件一所示之錄影僅35秒，並
    非全部錄影內容等情，然此部分檢察官並未提出證據，以證
    明被告在錄影之前確有妨礙自由，並達具有社會倫理價值判
    斷上之可責難性之程度之證據，尚難以推測之詞，據為被告
    不利之認定，附此敘明。
　㈣檢察官上訴意旨仍執己見，對於原審判決已說明之事項，再
    漫事爭執，難謂有據。檢察官上訴，為無理由，應予駁回。
據上論結，應依刑事訴訟法第373條、第368條，判決如主文。
本案經檢察官黃鈺雯提起公訴，檢察官陳君瑜提起上訴，檢察官
丙○○到庭執行職務。
中　　華　　民　　國　　111 　年　　4 　　月　　20　　日
            刑事第十庭  審判長法  官  陳  宏  卿
                              法  官  林  美  玲
                              法  官  楊  文  廣
以上正本證明與原本無異。
不得上訴。
                              書記官  翁  淑  婷
　　　　　　　　　　　　　　　
中　　華　　民　　國　　111 　年　　4 　　月　　20　　日
附件：
臺灣臺中地方法院刑事判決
110年度易字第1234號
公　訴　人　臺灣臺中地方檢察署檢察官
被　　　告　乙○○　
　　　　　　　　　　
　　　　　　　　　　
選任辯護人　胡書瑜律師
　　　　　　宋易軒律師
上列被告因妨害自由案件，經檢察官提起公訴（109年度偵字第2
4327號、第35563號），本院判決如下：
    主    文
乙○○無罪。
    理    由
一、公訴意旨略以：被告乙○○與告訴人甲○○原為男女朋友關係，
    被告因不甘分手而心生不滿，基於強制之犯意，分別為下列
    行為：
　㈠於民國109年4月21日下午4時許，在臺中市○○區○○街000號之
    山○國小前，見告訴人要搭乘證人即山○國小主任謝○○駕駛之
    車輛（下稱甲車）離去，即以肉身阻擋甲車駛離，以此強暴
    行為遂行妨害告訴人自由離去之權利。
　㈡於109年5月3日晚上6時19分許，在臺中市○區○○路00號之健身
    工廠精明廠，欲質問告訴人分手原因，然告訴人不願理會，
    被告即徒手抓住告訴人之手腕，阻止告訴人離去，以此強暴
    行為遂行妨害告訴人自由離去之權利。
　　因認被告上開所為，均涉犯刑法第304條第1項之強制罪嫌等
    語。
二、按犯罪事實應依證據認定之，無證據不得認定犯罪事實；不
    能證明被告犯罪者，應諭知無罪之判決，刑事訴訟法第154
    條第2項、第301條第1項分別定有明文。又按認定犯罪事實
    所憑之證據，雖不以直接證據為限，間接證據亦包括在內，
    然而無論直接證據或間接證據，其為訴訟上之證明，須於通
    常一般人均不致有所懷疑，而得確信其為真實之程度者，始
    得據為有罪之認定，倘其證明尚未達到此一程度，而有合理
    之懷疑存在時，即難遽採為不利被告之認定（最高法院76年
    度台上字第4986號判決要旨參照）。另按刑事訴訟法第161
    條第1項明定，檢察官就被告犯罪事實，應負舉證責任，並
    指出證明之方法，是檢察官對於起訴之犯罪事實，應負提出
    證據及說服之實質舉證責任，倘其所提出之證據，不足為被
    告有罪之積極證明，或其指出證明之方法，無從說服法院以
    形成被告有罪之心證，基於無罪推定之原則，自應為被告無
    罪判決之諭知（最高法院92年度台上字第128號判決要旨可
    參）。
三、公訴意旨認被告涉犯上開罪嫌，無非係以被告於偵查中之供
    述、告訴人於警詢及偵查中之指訴、本院109年度司暫家護
    字第830號民事暫時保護令、109年度家護字第1242號通常保
    護令、告訴人提出之手機錄影畫面翻拍照片、健身工廠精明
    廠監視器錄影畫面翻拍照片，為其主要論據。
四、訊據被告固坦承有於109年4月21日下午4時許，在山○國小前
    敲甲車車窗並試圖與告訴人對話；及於109年5月3日晚上6時
    19分許，在健身工廠精明廠與告訴人接觸並試圖與之對話等
    情，惟堅詞否認有何強制之犯行，辯稱：我在山○國小前並
    沒有壓住甲車引擎蓋或碰觸後照鏡，也沒有拉扯甲車，當時
    我想跟告訴人說話，告訴人上車後，我有在車窗旁呼喚告訴
    人，並從甲車前方繞到另一側，整個過程僅約1分鐘；另就
    健身工廠精明廠部分，我沒有抓住告訴人手腕，只有將手搭
    在告訴人手上，告訴人將我甩開後就順利的進入女廁，之後
    我們就沒有其他接觸等語（見本院卷第139頁至第141頁）。
    辯護人則替被告辯護稱：被告在山○國小前並無用肉身擋車
    ，復無強拉車門、打、踹甲車之舉，且當時係欲與告訴人對
    話，於甲車離去後被告亦無追逐、阻攔之行為，難認被告有
    妨害告訴人離去之主觀犯意；另在健身工廠精明廠，因被告
    比告訴人健壯數倍，若被告有意強制告訴人停留，難認告訴
    人有辦法甩開被告，且被告拉住告訴人至告訴人甩開被告時
    間短暫，被告所為並未造成告訴人受傷，之後亦未阻攔告訴
    人離去，故亦與刑法強制罪之構成要件有違；縱認告訴人本
    案自由離去之權利均遭被告妨害，然時間均短暫，對告訴人
    之影響甚微，是被告所為應無實質違法性等語（見本院卷第
    51頁、第57頁至第61頁、第141頁）。
五、經查：
  ㈠被告與告訴人原為男女朋友關係，被告因不甘告訴人與之分
    手，而於109年4月21日下午4時許，至山○國小找尋告訴人，
    見告訴人欲搭乘證人謝○○駕駛之甲車離去，即上前試圖與車
    內之告訴人對話，並敲打甲車車窗；另於109年5月3日晚上6
    時19分許，在健身工廠精明廠，欲質問告訴人分手原因，然
    告訴人不願理會，逕自進入女廁等情，業據被告於警詢、偵
    查及本院審理中供述明確〈見109偵24327卷（下稱偵1卷）第
    103頁至第104頁、109偵35563卷（下稱偵2卷）第14頁至第1
    5頁、本院卷第39頁、第139頁〉，核與告訴人於警詢、偵查
    及本院審理中之陳述（見偵1卷第96頁、偵2卷第19頁至第20
    頁、本院卷第142頁）、證人謝○○於警詢及本院審理中之陳
    述或證述（見偵2卷第17頁至第18頁、本院卷第116頁至第13
    2頁）大致相符，並有告訴人於甲車持手機錄影之錄影畫面
    翻拍照片、健身工廠精明廠監視器錄影畫面翻拍照片（見偵
    1卷第63頁至第67頁）、本院於110年9月14日勘驗上開手機
    及監視器錄影畫面之勘驗筆錄（即附件一、二所示，參見本
    院卷第40頁至第43頁）在卷可稽，此部分之事實，堪以認定
    。
  ㈡又⒈被告於警詢中供稱：我與告訴人原為男女朋友關係，嗣於
    109年4月下旬分手，我於109年4月21日至山○國小找告訴人
    ，希望告訴人能跟我談談，另外我有工作用產品放在告訴人
    處，但告訴人封鎖我，所以我才會想當面和告訴人談；於同
    年5月3日我在健身工廠精明廠遇到告訴人，我想跟告訴人談
    分手的事情，要告訴人把話說清楚等語（見偵2卷第13頁至
    第15頁）；於偵查及本院審理中均供稱：我跟告訴人是前男
    女朋友關係，於109年4月21日在山○國小前，我想找告訴人
    說話，但告訴人不願下車，故我心情比較激動；另於109年5
    月3日在健身工廠精明廠，我因為分手的原因想跟告訴人說
    話，就拉著告訴人，但告訴人將我手甩開等語（見偵1卷第1
    04頁、本院卷第39頁、第139頁）。⒉告訴人於警詢及偵查中
    一再指稱其與被告前為男女朋友關係，然雙方分手後，被告
    卻持續跟蹤、騷擾告訴人，並於本案前揭時、地試圖與告訴
    人對話，然均遭告訴人拒絕，且被告上開所為均造成告訴人
    感到畏懼等語，此經告訴人於警詢及偵查中陳述明確（見偵
    1卷第19頁至第20頁、偵2卷第95頁至第96頁），並有刑事訴
    訟告訴狀、刑事告訴補充理由㈠暨調查證據聲請狀、刑事告
    訴補充理由㈡狀在卷可證（見偵1卷第9頁至第11頁、第45頁
    至第49頁、第77頁）。堪認被告於前揭時、地，均欲與告訴
    人談論兩人分手事宜，而試圖與告訴人對話、接觸，然均遭
    告訴人拒絕，可見告訴人確實無意與被告接觸、交談，被告
    上開所為，均與告訴人之意願相悖。
　㈢惟按刑法第304條第1項強制罪，係以強暴、脅迫使人行無義
    務之事或妨害他人行使權利為要件，故須行為人出於強暴或
    脅迫之方法始足當之，苟行為人非出於強暴或脅迫之方法，
    除與其他犯罪構成要件相符，可另成立其他罪名外，自不能
    成立本罪。再該條所謂「強暴」，係指以有形之實力不法直
    接加諸於人或間接對物施加物理上之不法腕力；所謂「脅迫
    」，乃指以加害之意通知他人，惡害內容固不以侵害具體之
    生命、身體、自由、名譽、財產為必要，祇要對被害人而言
    屬不利益即可，然仍須有相關之言語或舉動，顯示加害意思
    ，或為任何條件式不利益之傳達，使相對人產生畏懼，而加
    以威脅逼迫，或有所挾而強迫，始足當之。又強制罪所保護
    之法益，乃個人意思決定自由及意思活動自由（依其意思決
    定而作為或不作為）而非行動自由，相對於其他同以「強暴
    、脅迫」行為為構成要件之犯罪，強制罪所指之「強暴、脅
    迫」雖屬低強度之廣義概念，不要求相對人之自由須完全受
    壓制，然仍須使被害人由於行為人所施加之威嚇，因而處於
    心理或生理被強制之狀態始可。若將強制罪中「強暴」要件
    擴張解釋為一切對他人達成心理強制之效果，將使強暴之構
    成要件空洞化，有違構成要件明確性之要求，使人民動輒得
    咎，亦不符合刑罰謙抑之精神。又行為人之行為在道德上、
    社會觀念或有理虧，也違反他人意志自由，解釋上亦可能屬
    「使人行無義務之事或妨害他人行使權利」之行為，然並不
    逕認此即屬於刑法第304條第1項之「強暴」、「脅迫」行為
    ，必也行為人之行為，符合上開強暴、脅迫之客觀構成要件
    要素者，始克該當，而非以被害人之心理感受為唯一之判斷
    標準。要之，非暴力手段之行使，對他人權益之侵害不一定
    較輕微，但基於罪刑法定原則，即不能認構成刑法強制罪犯
    行。基上，若無以強暴、脅迫妨害人行使權利之積極行為，
    尚難以強制罪相繩。
  ㈣又刑法第304條強制罪之犯罪判斷，除須審查行為人是否具備
    強暴、脅迫等手段，與對象是否被迫為一定作為或不作為外
    ，尚必須審查行為是否具有實質違法性，將不具違法性之構
    成要件該當行為，排除於強制罪處罰範疇之外。而強制行為
    之違法性乃決定於強制手段與強制目的之關係上，亦即以目
    的與手段關係作為判定是否具有違法性之標準，若就強暴脅
    迫之手段與強制目的兩者彼此之關係上，可評價為法律上可
    非難者，亦即以強制手段而達成目的之整體事實，係社會倫
    理之價值判斷上可責難者，則該強制行為即具有違法性。而
    對於「手段、目的、關聯」之可非難性判定，有下述原則：
    ①欠缺關聯原則：如果行為人所用之手段，與其所要致力之
    目的，欠缺內在的關聯，則具有可非難性。反之，如果手段
    與目的間具有內在關聯，即無可非難性。②利益衡量原則：
    若行為人係強制他人不為法所禁止之行為，或強制他人不為
    重大違反風俗行為，基於利益衡量原則，係屬不具非難性。
    ③輕微原則：行為人所為之強制如只是輕微的影響，且此種
    強制行為，不具備有可非難性。④違法性原則：若行為人係
    強制他人為可罰之犯罪行為，則強制行為具可非難性。⑤國
    家強制手段優位原則：行為人以強暴手段自行實現債權，即
    使目的正當，仍具有可非難性。⑥自主原則：行為人以自己
    得以處分之利益作為脅迫手段，並不具有可非難性。從而，
    對強制罪違法性之判斷，應就強暴、脅迫之手段與強制目的
    兩者彼此之關係是否具有關聯性為判斷，且行為人所為之強
    制行為如果只是造成輕微之影響，則此種強制行為仍不具應
    以國家刑罰權加以制裁之可非難性，即不得逕以強制罪相繩
    ，以避免造成一般人民在生活中動輒得咎之情形。
  ㈤被告於山○國小前攔阻甲車離去部分
　⒈依附件一所示之勘驗筆錄，可知被告於109年4月21日在山○國
    小前，係先站立在甲車左前方旁，經旁人及證人謝○○告知已
    影響甲車出入後，被告即步行至甲車右前方旁，嗣又經旁人
    勸阻，復步行至甲車右後座旁，並敲打甲車右後座車窗，隨
    後甲車即駛離現場，佐以被告當時表示「我想問，就是為什
    麼」、「有什麼話就好好講」等語，堪認被告斯時係為與告
    訴人交談，而有意攔阻告訴人搭車離去。惟被告並未使用工
    具阻擋告訴人車輛，亦未見被告有緊貼阻擋或威嚇告訴人不
    准搭車離開之強硬舉措，復自錄影畫面顯示被告站立在甲車
    左前方至甲車駛離，期間僅約35秒，且經旁人勸阻即離開甲
    車左、右前方，於甲車駛離後，亦無衝上前試圖阻止之情事
    。綜觀被告上開行為，均非暴力手段，客觀上亦無法對甲車
    之行駛產生無法或一時難以排除的物理性障礙，依上說明，
    尚難認屬刑法強制罪所定之強暴手段。
　⒉而①告訴人於警詢中陳稱：被告當時在山○國小外守候，山○國
    小校長及我的同事發現後，因為都知道我遭被告騷擾，故由
    校長引開被告注意，我則搭乘證人謝○○駕駛之甲車欲離開，
    然被告發現後，即衝過來用身體阻擋甲車，並拍打右後座車
    窗，嗣校長、警衛及其他同事要求被告不要擋車，被告才移
    到甲車右方，同時證人謝○○趕緊將車駛離；我是於被告阻擋
    甲車一段時間後，才持手機錄影等語（見偵2卷第19頁至第2
    0頁）；於本院審理中復陳稱：當時校長先去找被告，要求
    被告離開，其他同事陪我去搭車，但被告發現後，立刻衝過
    來阻擋，經由校長勸說，被告才繞至甲車旁拍打車窗，證人
    謝○○抓到空檔才順利將甲車駛離等語（見本院卷第142頁）
    。②證人謝○○於警詢中陳稱：被告於案發當天很早就在山○國
    小外徘徊，窺探告訴人動態，學校大概有掌握上情。後來放
    學時告訴人不敢離開，我就順道搭載告訴人，但當我要駛離
    校門口時，被告就用身體擋在車前，又繞到右後座拍打車窗
    ，並一直表示想要跟告訴人說話，校長及其他教職員有跟被
    告說不要擋車，我就趁被告身體離開甲車時將車駛離等語（
    見偵2卷第18頁）。於本院審理中證稱：當時被告一整天都
    在山○國小附近徘徊，至下午放學時，校長及學校主任陪同
    告訴人至校門口，當時我駕駛甲車至校門口搭載告訴人，一
    起步被告就出現並阻擋甲車離開，我因為顧慮旁邊的小朋友
    ，也擔心撞到被告，故沒有直接將車開走。因時隔1年多，
    且當時我有點緊張，已不記得被告阻擋甲車前進的時間多長
    ；被告當時有跑到甲車前方、拍打右後側車窗、拉扯甲車後
    照鏡；我所稱「拉扯甲車後照鏡」，是指被告當時將手放在
    甲車左側後照鏡上以阻止甲車離開。而被告在擋車時，一直
    向告訴人說「對不起」、「先不要走」，並請告訴人之對話
    ，但沒有惡言相向，都是單純哀求告訴人不要離開；當時在
    場的校長有勸說被告離開，但沒有肢體接觸或拉扯，後來我
    發現被告與校長對話後，身體有稍微離開甲車，我就駛離現
    場等語（見本院卷第116頁至第132頁）。
　⒊告訴人及證人謝○○故均陳稱被告於案發時有阻擋甲車離去之
    舉，然均無法明確陳稱被告阻擋甲車時間長短。參諸告訴人
    於警詢時表明當時山○國小教職員均早已發覺被告行蹤，並
    由校長吸引被告注意，以利告訴人離去等語，及證人謝○○於
    本院審理中證稱山○國小校長及主任陪同告訴人至校門口搭
    車，且於甲車起步後方遭被告阻擋等語，可知於告訴人搭乘
    甲車離開山○國小前，山○國小校長、警衛等人即已知悉被告
    與告訴人之關係，並全程在場協助告訴人應對，而非於被告
    攔阻甲車後，經通報方到場勸阻被告離開，故縱使附件一所
    示錄影畫面並非自被告攔阻甲車前進之初即錄製，且畫面起
    始即可見山○國小校長及警衛在旁勸請被告離開，仍難據此
    認定被告有長時間阻擋甲車前進之行為。又告訴人並未明確
    陳述被告阻擋車輛前行之方式，證人謝○○復證稱被告於斯時
    均僅有哀求與告訴人對話、不要離開、對不起等語，並無恫
    嚇甲車不得離開之情事，且其於本院審理中雖證稱被告有拉
    扯甲車左側後照鏡之情，然復證稱被告當時是將手放在後照
    鏡上，則依證人謝○○上開證述內容，佐以附件一所示勘驗筆
    錄，難認被告有何長時間、持續地以相當程度有形力之行使
    ，而足對告訴人產生壓制效果之強制行為。被告攔阻甲車之
    行為，固然與告訴人離開之意願發生衝突，然時間短暫，對
    於告訴人意思或行動自由權利之行使僅造成輕微之影響，尚
    未逾越社會倫理可容許之範疇，被告上開所為之手段應評價
    為欠缺顯著結果之強制作用、所造成之影響不具有實質意義
    之社會損害性，而不具應以國家刑罰權加以制裁之可非難性
    ，不足認定具有實質之違法性，自不得逕以強制罪相繩。
　㈥被告在健身工廠精明廠抓住告訴人手臂部分
　⒈被告雖辯稱其當時並未抓住告訴人手臂，僅有將手搭在告訴
    人手上云云（見本院卷第39頁、第139頁），然此與附件二
    所示之勘驗筆錄內容不符，復依監視器錄影畫面截圖（見偵
    1卷第65頁至第67頁），明確可見告訴人欲進入女廁時，右
    手前臂遭被告抓住，故使力掙脫被告掌握，堪認被告當時確
    有以手抓住告訴人右手前臂以試圖與告訴人對話之舉，是被
    告上開所辯，並不足採。
　⒉惟查，被告雖有抓住告訴人手臂，且告訴人斯時並無意與被
    告交談，然依附件二所示之勘驗筆錄，可知斯時被告與告訴
    人正並排前行，被告雖先後以左手、雙手抓住告訴人右手臂
    ，復以右手抓住抓住告訴人右前臂，嗣遭告訴人甩開，然被
    告抓住告訴人手臂至遭告訴人甩開，持續時間僅約8秒，且
    告訴人於遭被告抓住手臂期間，並未因而停下腳步，而持續
    前行並於甩開被告後進入女廁，可見被告上開所為對於告訴
    人造成之影響輕微，被告於過程中並未強力拉扯告訴人，亦
    無擋在告訴人面前迫使告訴人停留原地，告訴人單純甩開被
    告掌握即避開被告之干擾，並未因此滯礙難前，實難認被告
    上開行為已達對告訴人實施不法腕力之強暴程度；佐以告訴
    人行進間雖受到被告上開阻撓，然持續時間極為短暫，告訴
    人在須臾之間行進所受之不利益，以及法益受侵害之違法性
    程度尚屬輕微，被告此部分之行為顯不具有實質違法性，自
    無以刑法第304條第1項之強制罪責相繩餘地。
　㈦至告訴人前雖以被告上開所為等情，向本院聲請核發保護令
    ，並經本院於109年9月2日以109年度家護字第1242號民事通
    常保護令，命被告禁止對告訴人實施家庭暴力、為騷擾、跟
    蹤、接觸、通信、通訊行為，並應遠離告訴人住所、工作場
    所及經常出入場所至少100公尺，有上開保護令在卷可稽（
    見偵1卷第79頁至第84頁）。然民事保護令事件屬於家事事
    件法第3條第4項第13款之丁類事件，且依家事事件法第74條
    規定屬於家事非訟事件，而依非訟事件之法理，係以較寬鬆
    之「自由證明」法則，取代「嚴格的證明」，另家庭暴力防
    治法之立法目的在於「防治家庭暴力行為、保護遭受家庭暴
    力之被害人人身安全及保障其自由選擇安全生活方式與環境
    之尊嚴」（參該法第1條之立法理由），故為貫徹家庭暴力
    防治法之立法精神，阻止施暴者繼續對受虐者為不法侵害行
    為，提供處於家庭暴力結構中之被害人之生命、身體及精神
    上免於繼續受不法侵害而給予即時、迅速保護之目的，法院
    審理通常保護令事件時，其證據之調查，自不以嚴格證明之
    方式為限，而允許法院以自由證明之證據調查方式作為事實
    認定之基礎。據此，就通常保護令之聲請，聲請人所負舉證
    責任之程度，只要達英美法證據法則上所稱之「優勢證據」
    舉證標準即可，而與刑事案件就犯罪要件的證明須證明至無
    合理懷疑的程度不同，本案自無從以上述民事通常保護令遽
    為不利於被告之認定。
六、綜上所述，本案依檢察官所舉證據，尚未達於通常一般人均
    不致有所懷疑，而得確信其為真實之程度；此外，本院依卷
    內現存全部證據資料，復查無其他證據足資認定被告已符合
    刑法第304條強制罪之構成要件，即屬不能證明被告犯罪，
    依前開說明，自應為被告無罪之諭知。至告訴人指稱被告有
    跟蹤、騷擾之情事，然此應審酌者，係被告是否無正當理由
    跟追他人經勸阻不聽，而有違反社會秩序維護法第89條第2
    款之情事，或於被告知悉上開保護令之內容後，仍持續對被
    告為跟蹤、騷擾等行為，而構成家庭暴力防治法第61條違反
    保護令罪，尚非得遽認本案應以刑法第304條第1項強制罪之
    刑責相繩，附此敘明。　
據上論斷，應依刑事訴訟法第301條第1項，判決如主文。　　
本案經檢察官黃鈺雯提起公訴，檢察官陳君瑜到庭執行職務。
中　　華　　民　　國　　110 　年　　12　　月　　14　　日
                  刑事第五庭    法  官  黃世誠
以上正本證明與原本無異。
如不服本判決應於收受送達後20日內向本院提出上訴書狀，並應
敘述具體理由；其未敘述上訴之理由者，應於上訴期間屆滿後20
日內向本院補提理由書（均須按他造當事人之人數附繕本）「切
勿逕送上級法院」。
告訴人或被害人如不服判決，應備理由具狀向檢察官請求上訴，
上訴期間之計算，以檢察官收受判決正本之日起算。
　　　　                        書記官  張捷菡
中　　華　　民　　國　　110 　年　　12　　月　　15　　日
附件一(109年4月21日告訴人於甲車內持手機錄影畫面之勘驗筆
錄)：
一、為於汽車(下稱甲車)車內以行動電話錄影之畫面，總長35秒
    。
二、於影像時間00:00:03至00:00:10許，有對話聲(對話內容無
    法辨識)，此時甲車停駛，證人謝○○坐在駕駛座，被告站立
    在甲車左前方，並於00:00:10至00:00:35影片結束時，依序
    有下列所示之對話內容：
行為人/說話人 行為或說話內容 某男子聲音(00:00:10) 「不要再來找她了」 被告(00:00:12) 雙手合十朝其前方道歉說「對不起、對不起」 證人謝○○(00:00:14) 「你這樣我們辦公沒辦法出去，謝謝」 某男子聲音(00:00:16) 「嘿啊，好不好」 被告(00:00:16) 於原地穿越甲車前方走至甲車右前方 被告(00:00:19) 被告朝其前方對話，說「我想問，就是為什麼」、「因為，有什麼話就好好講」 某男子聲音(00:00:22) 「好，要不然旁邊等啦」 被告(00:00:24) 「好，好」 被告(00:00:25) 被告走向甲車右側後方，同時錄影畫面快速退至甲車車內左側後方座位，隨即有拍打甲車車門聲音(00:00:28)，被告於車外，站立於甲車右側後方車門旁，甲車於00:00:32許，起步行駛離開。 
附件二(109年5月3日健身工廠精明廠監視器錄影畫面之勘驗筆錄
)：
一、為健身房監視器錄影畫面，畫面總長13秒，監視器畫面時間
    2020/5/3，自18:19:32起至18:19:46影片結束。
二、由畫面右側上方及畫面中之健身房鏡子可見被告與告訴人2
    人並排前行，被告先後以左手(18:19:33) 、雙手(18:19:36
    )持續拉住告訴人右手臂，告訴人未理會被告而持續前行，2
    人走至女廁入口前，被告停下腳步，右手則拉住告訴人右手
    前臂(18:19:39)，告訴人持續前行並甩開被告右手(18:19:4
    1)，未停留現場即進入女廁，被告則站在女廁入口前方等待
    。